臺灣高雄地方法院民事判決　九十年度重訴字第一一五九號
　　原　　　告　乙○○○
　　被　　　告　甲○○
　　　　　　　　丁○○
　　右　一　人　丙○○
右當事人間請求協同辦理抵押權變更登記事件，本院判決如左：
    主    文
被告應協同原告將坐落高雄縣大社鄉○○○段第二二一地號、地目田、面積二二七０
平方公尺、設定權利範圍八分之二及高雄縣大社鄉○里段第九五二地號、地目旱、面
積一七二二平方公尺、設定權利範圍二分之一之土地共同擔保本金最高限額新台幣捌
佰萬元之抵押權人變更登記為原告。
訴訟費用由被告負擔。
    事    實
甲、原告方面：
  一、聲明：求為判決如主文所示。
  二、陳述：
      被告甲○○於民國八十七年九月十八日，因積欠原告新台幣（下同）八百萬元
      ，乃與原告約定將其對另一被告丁○○之債權六百萬元及基於該債權而生之利
      息及其他權利讓與原告，並同時將債權證明文件即本票、他項權利證明書、抵
      押權設定契約書等文書正本交付原告收執。原告嗣後於同年十月一日以存證信
      函通知被告丁○○上開債權讓與之事實，並請求被告丁○○清償該六百萬元之
      債務，詎被告丁○○竟置之不理。又被告丁○○為擔保上開六百萬元之債務，
      曾以其所有坐落高雄縣大社鄉○○○段第二二一地號、地目田、面積二二七０
      平方公尺、設定權利範圍八分之二及高雄縣大社鄉○里段第九五二地號、地目
      旱、面積一七二二平方公尺、設定權利範圍二分之一之二筆土地設定最高限額
      八百萬元之抵押權與被告甲○○，該抵押權依民法第二百九十五條第一項前段
      債權讓與之規定，業已隨同債權移轉予原告，為此乃依法提起本件訴訟，請求
      被告應協同辦理抵押權變更登記。
  三、證據：
      提出債權讓與契約書、本票、他項權利證明書、抵押權設定契約書、存證信函
      及其回執等件為證。
乙、被告甲○○方面：
  一、聲明及陳述略以：
      伊因欠原告八百萬元，乃與原告約定將伊對被告丁○○之六百萬債權及其抵押
      權讓與給原告，債權讓與契約書係伊親自簽名，債權讓與之事實伊同意原告以
      存證信函通知被告丁○○，伊願意協同原告辦理抵押權變更登記，只是原告要
      負擔稅金，本件因係設定最高限額抵押權，故需被告丁○○協同辦理登記等語
      。
  二、證據：未提出任何書面證據。
丙、被告丁○○方面：
  一、聲明：求為判決駁回原告之訴。
  二、陳述：
      伊確實欠甲○○六百萬元，並將土地設定八百萬元之最高限額抵押權予甲○○
      ，但希望原告能暫緩辦理抵押權移轉登記。
  三、證據：未提出任何書面證據。
丁、本院依職權函高雄縣仁武鄉地政事務所調閱高雄縣大社鄉○○○段二二一地號、
    大社鄉○里段九五二地號土地辦理抵押權設定相關資料。
    理    由
一、按抵押權之取得、設定、移轉、喪失或變更，應辦理登記，又土地登記，除本規
    則另有規定外，應由權利人及義務人會同申請之，土地登記規則第四條、第二十
    六條分別定有明文。本件原告起訴請求被告協同辦理抵押權人之變更登記，參諸
    前開土地登記規則，並無權利人得單獨請求辦理登記之明文，是以原告請求被告
    協同辦理抵押權變更登記，尚非無權利保護必要，合先敘明。
二、原告主張被告甲○○於八十七年九月十八日，因積欠原告八百萬元，乃與原告約
    定將其對另一被告丁○○之債權六百萬元及基於該債權而生之利息及其他權利讓
    與原告，並同時將債權證明文件即本票、他項權利證明書、抵押權設定契約書等
    文書正本交付原告收執。原告嗣後於同年十月一日以存證信函通知被告丁○○上
    開債權讓與之事實，並請求被告丁○○清償該六百萬元之債務未獲置理。又被告
    丁○○為擔保上開六百萬元之債務，曾以其所有坐落高雄縣大社鄉○○○段第二
    二一地號、地目田、面積二二七０平方公尺、設定權利範圍八分之二及高雄縣大
    社鄉○里段第九五二地號、地目旱、面積一七二二平方公尺、設定權利範圍二分
    之一之土地共同擔保本金最高限額八百萬元之抵押權與被告甲○○，該抵押權依
    債權讓與之規定，業已隨同債權移轉予原告，惟被告迄今仍不願協同辦理抵押權
    變更登記，為此乃依法提起本件訴訟，請求被告應協同辦理抵押權變更登記。被
    告甲○○則以伊願意協同原告辦理抵押權變更登記，只是原告要負擔稅金等語；
    被告丁○○則以伊確實欠甲○○六百萬元，並將土地設定八百萬元之最高限額抵
    押權予甲○○，但希望原告能暫緩辦理抵押權移轉登記等語資為抗辯。
三、按讓與債權時，該債權之擔保及其他從屬之權利，隨同移轉於受讓人，債權之讓
    與，非經讓與人或受讓人通知債務人，對於債務人不生效力，民法第二百九十五
    條第一項、第二百九十七條第一項分別著有明文。本件原告主張之前開事實，業
    據其提出與其所述相符之債權讓與契約書、本票、他項權利證明書、抵押權設定
    契約書、存證信函及其回執等件為證，且為被告所不爭執，自堪信為真實，至被
    告丁○○辯稱希望原告能暫緩辦理移轉登記，惟未能提出任何具體事證足證其有
    拒絕履行或其他妨礙原告請求之事由，其抗辯尚不足解免協同辦理登記之義務。
    另參以現行民法上債之關係乃建立在主給付義務上，即指債之關係中固有、必備
    、並用以決定債之關係類型之基本義務，除此尚有所謂之從給付義務，而從給付
    義務僅具有補助主給付義務之功能，其存在之目的在確保權利人之利益能獲得最
    大之滿足，本件被告甲○○既因債權讓與而擔保該債權之抵押權亦隨同移轉予原
    告，為輔助原告行使該抵押權，並基於誠實信用原則，被告仍負有協同原告辦理
    抵押權變更登記之從給付義務，從而原告請求被告協同將坐落高雄縣大社鄉○○
    ○段二二一地號、高雄縣大社鄉○里段九五二地號土地共同擔保本金最高限額八
    百萬元之抵押權變更登記抵押權人為原告，為有理由，應予准許。
四、據上論結，本件原告之訴為有理由，依民事訴訟法第七十八條、第八十五條第一
    項前段，判決如主文。
中　　　華　　　民　　　國　　九十一　　年　　　三　　　月　　 十五　　 日
                              臺灣高雄地方法院民事庭
~B審判長法官　沈建興
~B法　　　官　莊松泉
~B法　    官  胡宜如
右為正本係照原本作成。
如不服本判決，應於送達後廿日內，向本院提出上訴狀並表明上訴理由，如於本判決
宣示後送達前即提起上訴者，應於判決送達後十日內補提上訴理由書（須附繕本）。
中　　　華　　　民　　　國　　九十一　　年　　　三　　　月　　 十五　　 日
~B法院書記官　王世雄
